【裁判字號】    89,簡上,56
【裁判日期】    890315
【裁判案由】    過失致死
【裁判全文】
臺灣新竹地方法院刑事判決                          八十九年度簡上字第五六號
    上  訴  人  臺灣新竹地方法院檢察署檢察官
    被      告  乙○○
右列上訴人因被告過失致死等案件，不服本院新竹簡易庭八十九年度竹交簡字第一二
五號，中華民國八十九年三月十五日所為第一審判決（聲請案號為八十九年度偵字第
七三三號）提起上訴，並移送併案審理（八十九年度偵字第二二二一號），本院管轄
第二審之合議庭判決如左：
    主  文
原判決撤銷。
乙○○因過失致人於死，處有期徒刑捌月。緩刑伍年。緩刑期內付保護管束。
    事  實
一、乙○○於民國八十九年一月十九日晚上，駕駛車號Ｗ三—三０七七號自小客車，
    沿新竹縣新埔鎮○○里○○路，由新埔鎮往竹北市方向行駛。嗣於當晚八時許，
    行經田新路十鄰三二六號前時，本應注意在郊外道路行駛時，時速不得超過六十
    公里，及應隨時注意車前狀況，以採取必要之安全措施，而依當時情形，均無不
    能注意之情形，竟貿然以超過上開路段行車時速六十公里之六、七十公里之速度
    疾駛，適有行人詹石松、甲○○○夫婦亦有過失而逕行穿越設有分向限制線（雙
    黃線）之上開路段時，乙○○發現時遂未能即時剎停而將二人撞倒，致詹石松受
    有胸腹部鈍力損傷之嚴重傷害，甲○○○受有右側足踝二踝開放性骨折、骨盆骨
    折、腦震盪之傷害，詹石松經送竹北市東元醫院急救後，延至同日晚上九時四十
    三分不治死亡。乙○○於肇事後，犯罪未被發現前，主動以電話報警，並向到場
    處理之新竹縣警察局新埔分局新埔派出所警員周安瑞自首而表示願受裁判之意。
二、詹石松部分案經臺灣新竹地方法院檢察署檢察官自動檢舉偵查起訴，甲○○○部
    分由甲○○○訴由臺灣新竹地方法院檢察署檢察官移送併案審理。
    理  由
一、訊據被告乙○○對於右揭時、地，因超速行駛且疏於注意車前狀況而撞及被害人
    詹石松及告訴人甲○○○等情，迭於警訊、偵查中、本院訊問時坦承不諱，核與
    卷附道路交通事故調查報告表無違（見八十九年度相字第五０號卷第八頁），並
    有照片五張在卷可稽（見同前相字卷第十至十二頁）。按汽車行駛在郊外道路時
    速不得超過六十公里，且應注意車前狀況並隨時採取必要之安全措施，道路交通
    安全規則第九十三第一項第一款、第九十四條第三項分別定有明文，本件被告駕
    車，本應注意上開規定，而依當時情形，對於不得超速行駛及注意車前狀況，並
    無不能注意之情形，竟以六、七十公里之時速行駛，且疏於注意車前狀況，因而
    撞及橫越馬路之被害人、告訴人，致被害人受有胸腹部鈍力損傷之嚴重傷害而死
    亡，告訴人受有右側足踝二踝開放性骨折、骨盆骨折、腦震盪之傷害，其有過失
    自明。再者，被害人確因本件車禍導致胸腹部鈍力損傷之嚴重傷害而死亡，亦經
    臺灣新竹地方法院檢察署檢察官督同法醫師相驗屬實，製有勘驗筆錄、驗斷書及
    相驗屍體證明書等附卷足憑（見同前相字卷第十五頁以下），而告訴人所受前揭
    傷害，亦有診斷證明書一紙附卷為憑（見八十九年度偵字第一七五八號卷第四頁
    ），是被告之過失與被害人之死亡、告訴人所受傷害均具有相當因果關係，本件
    事證明確，被告犯行堪予認定，應依法論科。
二、核被告乙○○所為，係犯刑法第二百七十六條第一項之過失致死罪、同法第二百
    八十四條第一項前段之過失傷害罪。被告係一行為觸犯數罪名，應依刑法第五十
    五條想像競合犯之規定，論以較重之過失致死罪。被告於肇事後，以電話報警，
    並在證人即新竹縣警察局新埔分局新埔派出所警員周安瑞到達現場時，主動向證
    人坦承係其駕車肇事等情，業據證人證述明確（見前揭相字卷第十七頁反面），
    被告對於未發覺之罪自首而接受裁判，應依刑法第六十二條前段自首之規定減輕
    其刑。至被告過失傷害告訴人之犯行（即檢察官移送併案審理部分），雖未據起
    訴，惟與聲請簡易判決處刑書所載犯罪事實，有想像競合犯之裁判上一罪關係，
    業如前述，自為起訴效力所及，本院應一併加以審理。
三、原審因認被告罪證明確，予以論科固非無見，惟被告除原審所認定過失致死犯行
    外，尚有過失傷害告訴人之犯行，嗣經告訴人提起告訴（即檢察官以八十九年度
    偵字第二二二一號所移送併案審理部分），此部分與原審所認定之事實有想像競
    合犯之裁判上一罪關係，為原審所不及審酌，自有未洽，公訴人上訴執此指摘為
    有理由，自應由本院予以撤銷改判。爰審酌被告本件犯行使被害人喪失寶貴生命
    、告訴人受傷，造成告訴人家庭破碎，痛失老伴，晚景堪憐，所生損害鉅大，公
    訴人具體求刑一年，固非無據，惟本院念及被告犯後坦承一切犯行，態度良好，
    且就損害較重之被害人死亡部分已賠償被害人家屬新台幣（下同）二百六十萬元
    ，而達成和解，業據被害人家屬詹巳京陳明（見八十九年度偵字第七七三號卷第
    五頁反面），雖就告訴人受傷所要求六十萬元賠償金部分未能和解，但亦已當庭
    表示願在能力範圍內賠償二十萬元，足見被告尚有賠償之誠意，且被害人及告訴
    人本身亦與有過失，是公訴人具體求刑一年尚屬過重等一切情狀，量處如主文所
    示之刑。另被告未曾受有期徒刑以上刑之宣告，有臺灣高等法院被告全國前案紀
    錄表在卷足佐，經此偵審程序，當能知所警惕，信無再犯之虞，本院認所宣告之
    刑以暫不執行為適當，併諭知緩刑五年，緩刑期間並付保護管束，以勵自新。
四、據上論斷，應依刑事訴訟法第四百五十五條之一第一項、第三項、第三百六十九
    條第一項前段、第三百六十四條、第二百九十九條第一項前段，刑法第二百七十
    六條第一項、第二百八十四條第一項前段、第五十五條、第六十二條前段、第七
    十四條第一款、第九十三條第一項，罰金罰鍰提高標準條例第一條前段，判決如
    主文。
本案經檢察官羅雪梅到庭執行職務。
中      華      民      國    八十九    年      十      月    二      日
                              臺灣新竹地方法院刑事第二庭
                                  審判長法  官  王銘勇
                                        法  官  蘇嘉豐
                                        法  官  黃美盈
右正本證明與原本無異。
不得上訴。
                                        書記官  呂聖儀
中      華      民      國    八十九    年      十      月      二      日


司法院資訊處製作；財團法人民間司法改革基金會備份。
